【裁判字號】    98,消債更,73
【裁判日期】    980430
【裁判案由】    聲請更生程序
【裁判全文】
臺灣彰化地方法院民事裁定            98年度消債更字第73號
聲  請  人  楊展峻即楊明宏
上列當事人聲請消費者債務清理事件，本院裁定如下：
    主  文
聲請駁回。
聲請費用新臺幣壹仟元由聲請人負擔。
    理  由
一、按債務人不能清償債務或有不能清償之虞者，得依消費者債
    務清理條例所定更生或清算程序，清理其債務。且債務人與
    金融機構協商成立者，不得聲請更生或清算，但因不可歸責
    於己之事由，致履行顯有重大困難者，不在此限；本條例施
    行前，債務人依金融主管機關協調成立之中華民國銀行公會
    會員辦理消費金新細明體融案件無擔保債務協商機制與金融
    機構成立之協商，準用前項之規定，消費者債務清理條例第
    3 條、第151條第5項、第6 項分別定有明文。又聲請更生或
    清算不合程式或不備其他要件者，法院應以裁定駁回之，但
    其情形可以補正者，法院應定期間先命補正，復為同條例第
    8條所明定。
二、本件聲請人聲請意旨略以：聲請人前因故積欠債權人債務達
    新台幣（下同）2,266,268元，致財產及收入不足以清償債
    務，前曾於民國95年8月31日，依照中華民國銀行公會會員
    辦理消費金融案件無擔保債務協商機制與金融機構成立協商
    ，協商條件為月付24950元，利率5%，分120期償還，惟因協
    商金額過高，聲請人雖勉力工作，然現每月僅有42000元之
    收入，扣除生活必要支出（包含扶養費）34110元，已無力
    繼續履行原協商條件，顯係因非可歸責於己之事由致履行有
    重大困難，爰請求准予裁定開始更生程序等語。
三、經查，聲請人因積欠無擔保債務3,359,185元，有不能清償
    之虞，於更生聲請前95年8月31日已與台新銀行協商成立，
    約定自95年10月起分120期，按月清償22,866元，並於97年6
    月毀諾，此有聲請人所提債權人清冊、協議書、台新銀行陳
    報狀附卷可佐。又聲請人與債權銀行協商當時切結每月餘收
    入為45000元，本件更生之聲請則切結每月收入為40000元，
    惟依其95、96年度綜合所得稅資料所示，其所得均查無資料
    ，因此聲請人之所得收入尚難單憑其自為之切結書即可認定
    確有減少之情，且聲請人原經營小型營業良豐行，投資額約
    120餘萬元，惟聲請人稱於協商前95年8月20日因積欠其妹楊
    惠珠150萬元債務，將該良豐行轉讓與其妹以代償債務，然
    聲請人是否確有積欠其妹150萬元債務未具其提出證據以實
    其說，已有可議，又聲請人於轉讓良豐行後與台新銀行協商
    時仍切結其每月收入為45000元，可證轉讓良豐行對其所得
    之收入並無影響，此外聲請人並未說明有任何於協商後造成
    其所得收入減少之事由存在，是聲請人協商成立後所得收入
    難認已有減少，其亦無喪失或減低工作能力之情況，無發生
    協商之後情事變更致不能清償之情事，應堪認定；雖其稱每
    月須負擔個人及家庭生活支出共9393元、扶養三名子女7500
    元、父母扶養費10000元、為母清償房貸14000元，剩餘之金
    額已不足清償協商金額云云，惟查：
  (一)聲請人之母有房屋及土地各一筆，價值為1,020,086元，95
    、96年亦有利息收入，此有財產所得資料清單可稽，聲請人
    既已積欠高額債務無力清償自不應再負擔他人之房貸，是其
    每月替其母支付之房貸14000元應予扣除。又按負扶養義務
    者有數人而其親等同一時，應各依其經濟能力，分擔義務。
    受扶養權利者，以不能維持生活而無謀生能力者為限。前項
    無謀生能力之限制，於直系血親尊親屬，不適用之。因負擔
    扶養義務而不能維持自己生活者，免除其義務。但受扶養權
    利者為直系血親尊親屬或配偶時，減輕其義務。扶養之程度
    ，應按受扶養權利者之需要與負扶養義務者之經濟能力及身
    分定之，民法第1115條第3項、第1117、1118、1119條分別
    定有明文。查聲請人另有二名姐妹，95、96年均有所得收入
    ，此有綜合所得稅各類所得資料清單足證，渠等自應共同負
    擔父母之扶養費用，故聲請人應負擔扶養父母之費用僅為三
    分之一即3333元。
  (二)次按家庭生活費用，除法律或契約另有約定外，由夫妻各依
    其經濟能力、家事勞動或其他情事分擔之，民法第1003條之
    1第1項亦有明文。又聲請人之配偶王采芸（原名王昱文）受
    僱於良豐行每月收入18000元，然王采芸原係巨利行之負責
    人，其稱巨利行為其父所經營，以其名義登記，並以巨利行
    及其名義向銀行借款，因其積欠銀行債務故改以其妹王繪晴
    為負責人，雙方於協商前二日即95年]8月29日書立讓渡書，
    由王采芸將巨利行之一切權益轉讓予王繪晴，業據渠等到院
    陳述無訛，並有讓渡書足考，是聲請人之配偶王采是否確有
    讓與巨利行之營業權利與其妹之情及其實際之財產收入狀況
    非無可疑。因此聲請人之配偶自應負擔子女之扶養義務及家
    庭生活支出各二分之一，聲請人所列每月之健保費2636元、
    水電費2589元、瓦斯費1560元及子女扶養費7500元，聲請人
    每月應負擔二分之一為7143元，加計其個人生活支出膳食費
    5000元、交通費1000元，聲請人每月之必要支出為13143元
    。
  (三)又聲請人並未舉證協商成立後有何非其所能控制之情事變更
    ，致其收入減少或支出增加，聲請人於協商時所約定之條件
    係依其所陳報之收入及可負擔能力而成立，縱以其陳明之現
    有收入40000元計算，扣除上開聲請人應負擔之扶養費及生
    活支出後尚有23524元，顯足夠清償協商金額22866元，自難
    認聲請人有何協商成立後，因不可歸責於己之事由，致履行
    顯有重大困難之情可言。
四、綜上，本件聲請人既未能釋明因何不可歸責於己之事由導致
    履行協商內容顯有重大困難，且依原協商條件之履行亦非顯
    有重大困難，故應認屬聲請更生之要件不備。從而，聲請人
    更生之聲請，核與消費者債務清理條例第151條第5項但書、
    第6項等規定不符，且屬無法補正，揆諸前開說明，自應駁
    回其更生之聲請，爰裁定如主文。
中    華    民    國    98    年     4    月    30    日
                  民事第一庭    法      官  黃倩玲
上為正本係照原本作成
如不服本裁定，應於裁定送達後10日內，以書狀向本院提出抗告
，並繳納抗告費新臺幣1千元
中    華    民    國    98    年    5     月    4     日
                                書  記  官  楊美芳


司法院資訊處製作；財團法人民間司法改革基金會備份。
